【裁判字號】    99,易,2719
【裁判日期】    991129
【裁判案由】    詐欺
【裁判全文】
臺灣臺北地方法院刑事判決              99年度易字第2719號
公  訴  人  臺灣臺北地方法院檢察署檢察官
被      告  戴元義
上列被告因詐欺案件，經檢察官提起公訴（九十九年度偵字第一
九六八二號），被告於準備程序中先就被訴事實為有罪之陳述，
經本院告以簡式審判之旨，並聽取當事人之意見後，本院合議庭
裁定行簡式審判程序，判決如下：
    主  文
戴元義幫助意圖為自己不法之所有，以詐術使人將本人之物交付
，累犯，處拘役伍拾伍日，如易科罰金，以新臺幣壹仟元折算壹
日。
    事  實
一、戴元義前因違反藥事法案件，經臺灣板橋地方法院以九十六
    年度訴字第一九五四號刑事判決，判處有期徒刑四月，減為
    有期徒刑二月確定，於民國九十六年十月三十日易科罰金執
    行完畢。
二、戴元義猶不知悛悔，明知將金融帳戶之存摺、金融卡及密碼
    提供予他人使用，將可能幫助他人遂行詐騙行為，仍基於幫
    助他人詐欺取財之犯意，於九十九年六月間某日，以宅急便
    方式，將其前所申辦之彰化商業銀行（下稱彰化銀行）立德
    分行第00000000000000號帳戶（下稱系爭帳
    戶）之存摺、金融卡及密碼，提供予真實姓名、年籍不詳之
    成年人使用以幫助之。嗣該成年人即基於意圖為自己不法所
    有之犯意，於九十九年六月十五日二十時二十二分許，去電
    李孟凡，佯稱：其先前透過網路購買外接硬碟，因作業錯誤
    ，誤設為連續扣款，需依指示操作自動櫃員機以解除連續扣
    款設定云云，致李孟凡不疑有他，乃依該成年人之指示，於
    同日二十一時四分許，匯款新臺幣（下同）十萬元至系爭漲
    戶內，旋遭該成年人提領一空。嗣因李孟凡察覺有異，乃報
    警處理，而循線查知上情。
三、案經臺北縣政府新店分局報告臺灣臺北地方法院檢察署檢察
    官偵查起訴。
    理  由
一、認定事實所憑之證據：
    上開事實二之部分，業據被告戴元義於本院九十九年十一月
    八日審理時供承不諱（本院當日審判筆錄參照），核與證人
    即被害人李孟凡之證述情節大致相符（偵卷第十頁、第十一
    頁參照），並有自動櫃員機交易明細表一紙、彰化銀行立德
    分行九十九年八月四日彰立德字第○九九○○一六一七號函
    檢附系爭帳戶之開戶基本資料及交易提存明細一份等件附卷
    可稽（偵卷第十四頁、第二十頁至第二三頁參照），堪認被
    告所為任意性自白核與事實相符，堪予採信。綜上所述，本
    件事證明確，被告犯行堪以認定，應予依法論科。
二、論罪科刑之法律適用：
  (一)按刑法上之幫助犯，係對於犯罪與正犯有共同之認識，而以
    幫助之意思，對於正犯資以助力，而未參與實施犯罪之行為
    者而言（最高法院七十五年度臺上字第一五○九號、八十八
    年度臺上字第一二七○號判決亦同此意旨）。是以，如未參
    與實施犯罪構成要件之行為，且係出於幫助之意思提供助力
    ，即屬幫助犯，而非共同正犯。本件被告戴元義基於幫助之
    犯意，提供系爭帳戶存摺、金融卡及密碼予真實姓名、年籍
    不詳之成年人，該成年人利用被告之幫助，意圖為自己不法
    之所有，施用詐術使被害人李孟凡陷於錯誤，因而匯款至被
    告所提供之系爭帳戶內，是被告所為係參與詐欺罪構成要件
    以外之行為，且在無證據證明被告係以正犯而非以幫助犯之
    犯意參與犯罪之情形下，應認其所為係幫助犯而非正犯行為
    。是核被告戴元義所為，係幫助犯刑法第三百三十九條第一
    項詐欺取財罪。
  (二)查被告有如事實一之部分所載之犯罪科刑及執行情形，有刑
    案資料查註紀錄表及被告所犯前開案件之判決書各一份在卷
    可稽，並經本院依職權調閱臺灣板橋地方法院檢察署九十六
    年度執字第一○二三八號執行卷宗核閱屬實，其於有期徒刑
    執行完畢五年內，故意再犯本件有期徒刑以上之罪，為累犯
    ，應依刑法第四十七條第一項規定加重其刑。又被告係幫助
    他人犯上開詐欺取財罪，爰依刑法第三十條第二項之規定，
    按正犯之刑減輕之，並依法先加後減之。
  (三)爰審酌被告所為已影響社會正常交易安全，增加被害人尋求
    救濟之困難，並使犯罪之追查趨於複雜，危害社會情節甚鉅
    等，本應予以嚴懲，惟其年紀尚輕，且犯後坦承犯行，態度
    良好，頗知悔悟，足認其尚有改過遷善之可能及其他一切情
    狀，量處如主文所示之刑，並諭知易科罰金之折算標準，以
    示懲儆。
據上論斷，應依刑事訴訟法第二百七十三條第一項、第二百九十
九條第一項前段，刑法第三百三十九條第一項、第三十條、第四
十七條第一項、第四十一條第一項前段，刑法施行法第一條之一
，判決如主文。
本案經檢察官陳國安到庭執行職務。
中    華    民    國    99    年    11    月    29    日
                  刑事第五庭    法  官  張詩芸
以上正本證明與原本無異。
如不服本判決應於收受送達後10日內向本院提出上訴書狀，並應
敘述具體理由；其未敘述上訴理由者，應於上訴期間屆滿後20日
內向本院補提理由書（均須按他造當事人之人數附繕本）「切勿
逕送上級法院」。告訴人或被害人如對於本判決不服者，應具備
理由請求檢察官上訴，其上訴期間之計算係以檢察官收受判決正
本之日期為準。
                                書記官  宋德華
中    華    民    國    99    年    11    月    30    日
附錄本案論罪科刑法條全文
中華民國刑法第三百三十九條
意圖為自己或第三人不法之所有，以詐術使人將本人或第三人之
物交付者，處五年以下有期徒刑、拘役或科或併科一千元以下罰
金。
以前項方法得財產上不法之利益或使第三人得之者，亦同。
前二項之未遂犯罰之。

司法院資訊處製作；財團法人民間司法改革基金會備份。
